臺灣高等法院臺中分院刑事判決
上　訴　人　臺灣彰化地方法院檢察署檢察官
被　　　告　乙○○
　　　　　　　　　　（現於臺灣臺中戒治所執行中）
選任辯護人　張崇哲律師
　　　　　　江彗鈴律師
上列上訴人因被告違反槍砲彈藥刀械管制條例案件，不服臺灣彰
化地方法院95年度訴字第4號中華民國95年6月30日第一審判決（
起訴案號：臺灣彰化地方法院檢察署94年度偵字第1891號），提
起上訴，本院判決如下：
    主    文
上訴駁回。
    理    由
一、公訴意旨略以：被告乙○○明知於不詳時、地，自不詳姓名
    之人取得以仿WALTHER廠PPK半自動手槍製造之金屬玩具手槍
    ，經更換土造金屬槍管改造而成具殺傷力之改造手槍 1支（
    槍枝管制編號0000000000號）、改造子彈 6顆，均係槍砲彈
    藥刀械管制條例所列管之物品，未經中央主管機關許可，不
    得持有，竟仍非法加以持有。嗣民國94年3月5日下午 1時許
    ，被告將上開槍、彈置於隨身之背包內，與宋志遠一同前往
    蘇世昌位在彰化縣秀水鄉○○街14號住處，巧遇在場尋求蘇
    世昌協助指認通緝犯之彰化縣警察局鹿港分局馬鳴派出所員
    警董耀濱、陳忠順、吳學良，被告經董耀濱、陳忠順、吳學
    良盤問後，得知董耀濱、陳忠順、吳學良均為職司犯罪之司
    法警察，為脫免非法持有槍、彈之刑責，即乘機將其隨身之
    背包放置在蘇世昌住處之神桌上，並將上開槍、彈自背包取
    出，另置放在蘇世昌住處之神桌上，並用布加以覆蓋，然仍
    為陳忠順查覺而當場扣得上開槍、彈。因認被告涉有槍砲彈
    藥刀械管制條例第8條第4項之未經許可持有可發射子彈具有
    殺傷力之改造手槍及同條例第12條第 4項之未經許可持有子
    彈等罪嫌。
二、按犯罪事實應依證據認定之，無證據不得認定犯罪事實；又
    不能證明被告犯罪或其行為不罰者，應諭知無罪之判決，刑
    事訴訟法第154條第2項第301條第1項分別定有明文。又所
    謂認定犯罪事實之證據，係指足以認定被告確有犯罪行為之
    積極證據而言，該項證據自須適合於被告犯罪事實之認定，
    始得採為斷罪之資料；且如未能發現相當確實證據，或證據
    不足以證明，自不能以推測或擬制之方法，以為裁判之基礎
    ；而認定犯罪事實所憑之證據，雖不以直接證據為限，間接
    證據亦包括在內，然而無論直接證據或間接證據，其為訴訟
    上之證明，須於通常一般人均不致有所懷疑，而得確信其為
    真實之程度者，始得據為有罪之認定，倘其證明尚未達到此
    一程度，而有合理之懷疑存在時，即難遽採為不利被告之認
    定（最高法院76年台上字第4986號判例參照）。另刑事訴訟
    法第161條第1項規定：檢察官就被告犯罪事實，應負舉證責
    任，並指出證明之方法。因此，檢察官對於起訴之犯罪事實
    ，應負提出證據及說服之實質舉證責任。倘其所提出之證據
    ，不足為被告有罪之積極證明，或其指出證明之方法，無從
    說服法院以形成被告有罪之心證，基於無罪推定之原則，自
    應為被告無罪判決之諭知。
三、公訴人認被告涉有未經許可持有可發射子彈具有殺傷力之改
    造手槍及未經許可持有子彈等犯行，無非係以證人宋志遠、
    蘇世昌、董耀濱、陳忠順、吳學良之證述，以及內政部警政
    署刑事警察局刑鑑0000000000號槍彈鑑定書，作為主要論據
    。惟訊據被告固不否認確於94年3月5日攜帶背包，與宋志遠
    一同前往蘇世昌位在彰化縣秀水鄉○○街14號住處，並在該
    處遇見彰化縣警察局鹿港分局馬鳴派出所所長董耀濱、副所
    長陳忠順、警員吳學良，以及陳忠順在蘇世昌上開住處神桌
    上發現扣案之改造手槍、子彈等事實，然堅決否認有何未經
    許可持有可發射子彈具有殺傷力之改造手槍及未經許可持有
    子彈之犯行，辯稱：扣案之改造手槍、子彈並非其所持有等
    語。經查：
  （一）證人宋志遠於94年3月5日警詢、同3月6日偵訊時雖證稱
        ：扣案之手槍、子彈是乙○○所有，伊搭乘乙○○所駕
        駛車牌B9－5499號自用小客車時，在車內親眼看到乙○
        ○將手槍、子彈放在背包裡面，且乙○○與員警出去拿
        完證件回來，就把手提袋放在神桌上，並馬上把槍拿出
        來，用布蓋著放在旁邊等語（見警卷第5、6頁，偵查一
        卷第34頁）；然於94年 4月19日偵訊時則改稱：之前證
        述乙○○在車上有拿出一把槍，是查獲的所長逼伊這樣
        說的，因為伊是所長的線民，伊不知道扣案的槍、彈是
        誰的，是在蘇世昌家才第一次看到扣案的槍、彈，所長
        在派出所裡逼伊做偽證，並說如果不推給乙○○，就要
        推給伊，還要讓伊被關等語（見偵查一卷第94頁）；於
        94年4月20日偵訊時復改稱：4月19日偵訊均不實在，是
        陳鴻興、乙○○逼伊做偽證，扣案的槍、彈是乙○○的
        ，因為查獲當日乙○○打電話給伊，要伊幫他賣那一把
        槍，因為伊沒有門路，才又帶他去蘇世昌家找陳鴻興，
        伊坐他的車時，在車上就看他把槍拿出來等語（見偵查
        一卷第 105頁）；嗣於94年5月6日偵訊時再改稱：馬鳴
        派出所的所長、吳學良、巡佐要伊幫他們找一支槍給他
        們做業績，他們就不捉伊施用安非他命的事，而且還要
        給伊八千元，就是為警員查獲槍彈的前一天，在馬鳴派
        出所內，是吳學良跟伊接洽的，吳學良提議要把人帶到
        蘇世昌家‧‧‧隔天伊就帶乙○○去蘇世昌的住處，當
        日進到蘇世昌的住處，乙○○就被等在蘇世昌住處的員
        警搜身，但是伊發現乙○○根本沒帶槍，只有帶了安非
        他命，伊根本不知道後來為何又跑出那把槍，而且那個
        巡佐還直接把槍拿起來退彈匣，後來所長就叫伊要指認
        乙○○等語（見偵查二卷第15至17頁）；於94年 5月10
        日偵訊時仍稱：在查獲當日的前天，馬鳴所吳學良叫伊
        過去派出所，問伊「廢鐵」一支八千、制式一支一萬六
        千元，能不能找找看，他想升官，需要點數，然後伊說
        陳鴻興那裏有，吳學良就說明天有沒有辦法帶陳鴻興去
        蘇世昌家，伊說試試看，伊也不知道當天手槍為何會跑
        出來，伊是透過陳鴻興向乙○○說要幫他處理槍枝，並
        騙乙○○說陳鴻興在蘇世昌家，伊與乙○○進入蘇世昌
        家時，員警馬上對乙○○搜身，吳學良就叫伊去他旁邊
        坐，乙○○連同隨身包包被搜身後，並沒有找到槍及毒
        品，然後該名巡佐就帶著乙○○單獨去搜他開來的車，
        其餘的人都留在屋內，等巡佐跟乙○○搜完車進來之後
        ，該巡佐就拿著乙○○的包包到神桌那裏，就找到槍了
        ，事後吳學良打電話給伊，叫伊去派出所，要伊照著第
        一次警訊筆錄回答，不然就讓伊去關等語（見偵查二卷
        第22、23頁）；嗣於原審95年 3月31日審理時則證稱：
        伊當時進去蘇世昌家時，警員就已經在裡面了，當時伊
        看到蘇世昌跟以前都不一樣，一直走來走去，警員在那
        邊搜索也拿照片給蘇世昌指認，伊進去的時候，吳學良
        叫伊過去與他一起坐時，伊就發現槍枝放在神桌上用布
        蓋住，伊會注意到是因為槍的面積很大，而且伊覺得蘇
        世昌很怪，當時伊是沒有翻開蓋住槍枝的布，伊是在警
        員翻開蓋住槍枝的布，才知道那是槍枝，進去蘇世昌住
        處時，員警即表明身分，並進行搜身，亦將背包拿來翻
        一翻等語（見原審卷第72頁）。尋繹證人宋志遠前後多
        次證述，其於94年3月5日警詢、同年3月6日、同年 4月
        20日偵訊時，雖曾證述扣案之改造手槍、子彈為被告持
        有，並由被告攜帶至蘇世昌位在彰化縣秀水鄉○○街14
        號住處等情；然於94年4月19日、同年5月6日、同年5月
        10日偵訊時，另稱：係因員警要求始帶被告至蘇世昌住
        處，而扣案之改造手槍、子彈亦非被告攜帶至該處等語
        ；復於95年 3月31日原審法院審理時，證稱：伊至蘇世
        昌住處即發現神桌上有槍枝等語，則證人宋志遠前後反
        覆之證述，尚難使一般人均不致有所懷疑，而得確信扣
        案之改造手槍、子彈確為被告持有，並由被告攜帶至蘇
        世昌位在彰化縣秀水鄉○○街14號住處等情，已達真實
        之程度。
  （二）證人蘇世昌於94年3月5日警詢時證稱：伊不知道扣案的
        槍、彈是何人所有，但該槍、彈是乙○○和宋志遠到達
        之後才有的，伊確認該槍、彈是乙○○和宋志遠二人所
        有等語（見警卷第 8頁）；於94年3月6日偵訊時證稱：
        乙○○進來伊住處時，手上就拿著手提袋，他一進來的
        時候就先把包包放在神明桌上，伊有聽到背包放的時候
        碰的一聲，感覺是滿重的東西，但乙○○何時把槍拿出
        來放在桌上，伊沒有看到等語（見偵查一卷第35頁）；
        於94年5月3日偵訊時證稱：伊不知道查獲的槍枝是誰的
        ，只看到派出所副所長把槍拿起來等語（見偵查二卷第
        9頁）；於94年5月10日偵訊時證稱：依照實際情形，發
        現的槍、彈確實是乙○○的，但是他不承認等語（見偵
        查二卷第33頁）；於94年11月 2日警詢時證稱：槍械是
        在宋志遠的朋友阿樺所攜帶的背包旁，並用絲巾蓋住，
        阿樺將該背包及絲巾置放神桌上，當時有發出碰一聲，
        全程伊都有看見，很明確該槍械是阿樺帶來的等語（見
        偵查二卷第88頁）；於94年11月 8日偵訊時證稱：神桌
        上的槍彈及布，是乙○○從包包裏拿出來的，在場的都
        有看到等語（見偵查二卷第98頁）；於95年 3月31日原
        審法院審理時則證稱：伊沒有看到槍枝是誰放的，但確
        實是宋志遠、乙○○二人帶進來的等語（見原審卷第70
        頁）。核諸證人蘇世昌先後多次證言，其於94年11月 2
        日警詢、同年5月10日、同年11月8日偵訊時雖曾證述扣
        案之改造手槍、子彈係被告自背包內取出，並放置在神
        桌上等情，然於94年3月5日警詢、同年3月6日、同年 5
        月3日偵訊、95年3月31日原審法院審理時，則另稱伊沒
        有看到槍枝是誰放的等語，是證人蘇世昌上開先後不一
        之證述，亦無從據以獲得扣案之改造手槍、子彈係被告
        自背包內取出之確信。
  （三）關於宋志遠帶同被告前往蘇世昌住處之原因：
      １、證人宋志遠於94年3月6日偵訊時雖證稱：「（問：你
          去蘇世昌的家要幹嘛？）是乙○○說要去蘇世昌家找
          『阿興』理論，因為之前『阿興』拿乙○○的東西沒
          還，那個東西可能是毒品‧‧‧『阿興』我認識，他
          叫陳鴻興」「（問：為何知道陳鴻興在蘇世昌的家？
          ）因為陳鴻興之前住蘇世昌那裡」等語（見偵查一卷
          第33、34頁）；於94年5月6日偵訊時證稱：「（問：
          你要說明何事？）因為他們說，要我幫他們找一支槍
          給他們做業績，他們就不捉我施用安非他命的事，而
          且還要給我八千元」「（問：你指的他們是誰？）馬
          鳴派出所的所長、吳學良及一位巡佐」「（問：你們
          連繫的時間、地點？）就是為警察查獲槍砲的前天，
          在馬鳴派出所內，是吳學良跟我接洽的，他跟我說起
          獲槍枝要給我八千元，起獲毒品要給我三分之一的量
          」「（問：你如何找到槍？）本來我是計劃要捉陳鴻
          興，但是剛好在派出所談完的當天凌晨，我和陳鴻興
          在一起，陳鴻興用我的行動電話打給乙○○。之後張
          秉樺打過來要找陳鴻興，我問乙○○找陳鴻興要幹什
          麼，乙○○就說陳鴻興跟他拿了半錢的海洛因，並問
          我有沒有辦法幫他處理一支『壞鐵』，然後我就回張
          秉樺說我知道陳鴻興在那裏，所以隔天就帶他去蘇世
          昌的住處」「（問：如何連絡所長等人？為何會約在
          蘇世昌住處？）是我主動去派出所，吳學良就提議要
          把人帶到蘇世昌家」等語（見偵查二卷第15、16頁）
          ；於94年 5月10日偵訊時證稱：「（問：請始末陳述
          當日在蘇世昌家查獲槍彈的經過？）在查獲當日的前
          天，馬鳴所吳學良叫我過去派出所，問我『廢鐵』（
          指改造槍枝）一支八千、制式一支一萬六千元，能不
          能找找看，他想升官，需要點數，然後我說陳鴻興那
          裏有，吳學良就說明天有沒有辦法帶陳鴻興去蘇世昌
          家，我說試試看，我也不知道當天手槍為何會跑出來
          」「（問：查獲當日為何帶乙○○去蘇世昌家？）查
          獲當日的凌晨陳鴻興借用我的手機，打給乙○○，內
          容有談到槍枝的問題，當時我在旁邊有聽到，我之後
          叫陳鴻興打電話給乙○○，之後乙○○就打電話給我
          了，問我有沒有辦法幫他處理一枝改造手槍，我就叫
          他拿來看看，我就約他拿出來看看，順便直接帶他去
          蘇世昌家，到了蘇世昌家時，馬鳴所的三個警員就在
          那裏了，而且乙○○被搜身」「（問：當日以何種理
          由帶乙○○去蘇世昌家？）我是透過陳鴻興向乙○○
          說要幫他處理槍枝，並騙乙○○說陳鴻興在蘇世昌家
          」「（問：查獲當時陳鴻興在那裏？）大村鄉某加油
          站旁的房子內」「（問：為何知道陳鴻興在大村？他
          在那做什麼？）前天晚上我載他去的，他當日與一個
          小姐在那過夜」「（問：為何帶乙○○去蘇世昌家？
          ）因為吳學良叫我帶槍去那裏」「（問：如何與吳學
          良約定查槍時地？）前一天在派出所時，吳學良說叫
          我隔天下午把人及槍彈帶到蘇世昌家」「（問：如何
          與吳學良約定確實的時間？吳學良不怕錯過嗎？）吳
          學良說叫我去約人，要過去之前再打手機給他」「（
          問：帶乙○○去蘇世昌家之前，何時打電話給吳學良
          ？）我都沒有打」「（問：那為何吳學良剛好在蘇世
          昌家？）因為吳學良有跟我說比較下午，約四、五點
          過去蘇世昌家」等語（見偵查二卷第22至24頁）。然
          證人蘇世昌於94年5月3日偵訊時證稱：「（問：與阿
          興如何認識？交情？）去年阿興因手錶跟我姪子有糾
          紛，約我出來排解，阿興透過別人與我排解，但未著
          手排解，交情沒有很深」「（問：阿興私底下有無到
          你的住處找過你？）有去找過我一、二次，其中一次
          我不在家，他就在我家的客廳上的沙發，等我到天亮
          」等語（見偵查二卷第 9頁）；而證人陳鴻興於原審
          法院審理時證稱：「（問：94年3月4日人在何處？）
          之前宋志遠載我去大村。宋志遠帶我至大村時他人還
          待在那邊，隔天早上宋志遠先離開，我還留在那邊」
          「（問：本案發生當天有無告訴宋志遠說你要去蘇世
          昌家？）沒有」「（問：有無請宋志遠帶被告去蘇世
          昌家中找你？）沒有」「（問：與被告有無恩怨？）
          無」等語（見原審卷第77頁）；足見陳鴻興未曾住在
          蘇世昌住處，且陳鴻興與被告間亦無仇恨，則證人宋
          志遠於94年3月6日偵訊時所云因為陳鴻興拿被告之毒
          品，而陳鴻興之前住蘇世昌那裡，所以被告說要去蘇
          世昌家找陳鴻興理論之證述內容，顯不實在。
      ２、馬鳴派出所員警董耀濱、吳學良、陳忠順經法務部調
          查局測謊結果，董耀濱回答「其未指使宋志遠找槍彈
          」「其不知扣案槍彈是否受宋志遠安排」，經研判未
          說謊；吳學良回答「其未指使宋志遠找槍彈」「其不
          知扣案槍彈是否受宋志遠安排」，經研判有說謊；陳
          忠順回答「其未指使宋志遠找槍彈」，經研判有說謊
          ，回答「其不知扣案槍彈是否受宋志遠安排」因未獲
          有效反應，不能研判有無說謊，有法務部調查局94年
          8月29日調科參字第09400398430號測謊報告書、測謊
          鑑定過程參考資料在卷可稽（見偵查二卷第101至123
          頁）。按測謊鑑定，係依一般人在說謊時，會產生遲
          疑、緊張、恐懼、不安等心理波動現象，乃利用測謊
          儀器將受測者之上開情緒波動反應情形加以紀錄，用
          以判別受測者供述之真實性，倘受測者愈想壓抑其謊
          言所產生明顯之情緒，則在測謊儀器上愈會產生明顯
          之情緒波動反應，反之，則無此不實之波動反應。從
          而測謊鑑定結果，如就否認犯罪有不實之情緒波動反
          應時，雖僅得供審判上之參酌，而不得採為有罪判決
          之唯一憑據。然若證人指證被告犯罪之證述，經測謊
          並無任何不實之情緒波動反應，或證人有利於被告之
          供述，經測謊呈不實之情緒波動反應時，則非不可以
          該測謊鑑定之結果與各該證人之證言及其他調查證據
          之結果，相互印證，而就各該證人之證言分別為可否
          採納之認定（最高法院91年度台上字第 359號判決要
          旨參照）。是依上開測謊結果，堪認宋志遠於95年 5
          月6日、同5月10日偵訊時所證：係因馬鳴派出所員警
          吳學良與其接洽，要求幫忙找槍做業績，並相約於94
          年3月5日下午4、5點，將人帶到蘇世昌住處，以供查
          獲，乃誘騙被告一同前往蘇世昌住處等語，方屬真實
          可採。
  （四）關於被告是否有將扣案之改造手槍、手彈自背包內取出
        ，放在神桌上乙節，證人宋志遠於94年3月5日警詢時證
        稱：「我有親眼目見乙○○將該槍放在該神桌上，當時
        我在乙○○的後面，我們兩個人面對警方及屋主蘇世昌
        ，乙○○乘機把該槍用布蓋著，那個角度警方及屋主剛
        好看不到，我則全部看的一清二楚，乙○○將該槍放在
        該神桌上」等語（見警卷第 6頁）；於94年3月6日偵訊
        時證稱：「（問：乙○○何時把槍拿出來的？）他拿完
        證件回來，就把手提袋放在神明桌上，並馬上把槍拿出
        來，用布蓋著放在旁邊，當時子彈、彈匣都在槍裡面，
        我那時看到他的身體有在顫抖、害怕，之後警察開始搜
        身，在神明桌旁發現槍管有露出來」等語（見偵查一卷
        第34頁）。證人蘇世昌於94年11月 2日警詢時證稱：「
        （問：你是否知道該槍械是何人所有？）該槍械是在宋
        志遠的朋友『阿樺』所攜帶的背包旁絲巾蓋住，而該背
        包及絲巾我有看見是『阿樺』放置在神明桌上」「（問
        ：你如何確認該槍械是『阿樺」乙○○所有？）『阿樺
        』將該背包及絲巾置於神桌上，當時有發出『碰』一聲
        ，全程我都有看見，因此很明確該槍械是『阿樺』帶來
        的」（見偵查二卷第87、88頁）；於94年11月 8日偵訊
        時證稱：「（問：為何神桌上會出現槍彈？）從包包裏
        拿出來的」「（問：從誰的包包裏拿出來的？）從乙○
        ○的包包裏拿出的」「（問：為何能確定？）因在場的
        都有看到」等語（見偵查二卷第98頁）。然證人蘇世昌
        於94年3月6日偵訊時證稱：「所長本來坐在位子上跟我
        講話，我當時站在中間門口附近，所長一看到有槍，就
        馬上站起來，叫乙○○不要動，因為當時乙○○離包包
        及槍最近」等語（見偵查一卷第35頁）。證人陳忠順於
        原審法院審理時證稱：「我是在被告、宋志遠的前方，
        我們是面對面」等語（見原審卷第79頁）。證人董耀濱
        於原審法院審理時證稱：「（問：進入蘇世昌家中，坐
        在何處？）進入蘇世昌家中就是神明廳，進入後我就坐
        在面對神桌的右手邊，當時好像有吳學良與我坐在同一
        邊，陳忠順都沒有坐著」等語（見原審卷第84頁）。再
        參酌卷附證人宋志遠於94年3月6日偵訊時當庭繪製之查
        獲現場人員位置圖（見偵查一卷第40頁）、現場照片 6
        幀（見警卷第37至39頁），堪認員警陳忠順帶同被告前
        往自用小客車拿取證件返回蘇世昌住處後，現場擺設與
        相關人員位置分別為：大門正前方為神桌，神桌前方、
        右側各有1張椅子，大門右側另有1排座椅，被告坐在神
        桌正前方椅子、面向大門，陳忠順站立在被告正前方、
        與被告面對面即面向神桌，宋志遠坐在神桌右側椅子、
        面向大門，董耀濱、吳學良坐在宋志遠前方即大門右側
        之座椅，面向客廳中間，蘇世昌站立在大門口、面向神
        桌。則按照當時在場人員之相對位置，蘇世昌距離被告
        最遠，其目視神桌之視線亦為被告身體所阻隔，而距離
        神桌較近之證人陳忠順、董耀濱、吳學良於原審法院審
        理時均證稱：沒有看到被告從背包拿出槍枝等語（見原
        審卷第81、83、86頁），則蘇世昌如何能看見被告將扣
        案之改造手槍自背包內取出放置在神桌上，並聽到碰一
        聲，顯非無疑。又被告既係背對神桌而坐，而扣案之改
        造手槍係金屬材質、長約16公分，有內政部警政署刑事
        警察局槍彈鑑定書在卷可稽（見偵查一卷第53至55頁）
        ，該改造手槍之體積、重量均非微小，且當時員警已查
        知被告為毒品戒治顧慮治安人口，對於被告之舉止應會
        特別加以注意，倘若被告確有將改造手槍自背包內取出
        ，並放置在神桌上，該動作應甚為明顯，則當時與被告
        對面而站之陳忠順及坐在右側之董耀濱、吳學良何以竟
        均未發現，故證人宋志遠、蘇世昌上開親眼看見被告將
        扣案之槍枝放在該神桌上之證詞，與常情有違，實難遽
        信。
  （五）關於員警查獲扣案改造手槍、子彈之過程，證人宋志遠
        於94年3月6日偵訊時雖證稱：「乙○○拿完證件回來，
        就把手提袋放在神明桌上，並馬上把槍拿出來，用布蓋
        著放在旁邊，當時子彈、彈匣都在槍裡面，我那時看到
        他的身體有在顫抖、害怕，之後，警察開始搜身，在神
        明桌旁發現槍管有露出來」等語（見偵查一卷第34頁）
        。證人蘇世昌於94年3月5日警詢時證稱：「乙○○見有
        警察神情慌張，將手提背包放在身旁後神桌上，警方向
        我口頭說要搜索，我允諾後，警方就在乙○○手提背包
        後面發現有一絲巾蓋著一物體，並露出手槍槍管而查獲
        」等語（見警卷第 8頁）。核諸馬鳴派出所員警董耀濱
        、陳忠順、吳學良於94年3月5日製作之職務報告（見警
        卷第50頁）記載：「乙○○、宋志遠面對著警方應話接
        受盤查，此時乙○○神情慌張，經屋主蘇世昌口頭同意
        讓警方執行搜索同時，巡佐陳忠順見乙○○所放置背包
        旁有一絲巾纏蓋一物體露出手槍槍管口，經巡佐陳忠順
        將絲巾及該槍掀開後，發現有乙把改造仿德製 PPK手槍
        乙支、彈匣一個及子彈六發而查獲」。則依據上開證述
        與職務報告之內容，馬鳴派出所員警董耀濱、陳忠順、
        吳學良係因發覺被告神情慌張，經蘇世昌同意後執行搜
        索，始在神桌上查獲扣案之改造手槍、子彈。然證人蘇
        世昌於94年3月6日偵訊時證稱：「當時我在打電話確認
        警察要我指認的那個人，之後我看到警察發現桌上有一
        個槍管，以為是打火機，結果發現是 1支槍，所長本來
        坐在位子上跟我講話，我當時站在中間門口附近滿近的
        ，所長一看到有槍後，就馬上站起來，叫乙○○不要動
        ，因為當時乙○○離包包及槍枝最近」等語（見偵查一
        卷第35頁）；於94年5月3日偵訊時證稱：「（問：槍枝
        查獲經過？）我不知道查獲的槍枝是誰的，我只看到派
        出所副所長把槍拿起來當做打火機使用時，彈匣掉出來
        ，因此查獲」等語（見偵查二卷第9頁）；於94年5月10
        日偵訊時證稱：「（問：查獲槍彈是在乙○○被帶去搜
        車前？還是搜車後？）搜車後，乙○○第二次進來我住
        處後，大約十分鐘就在我住處的神桌上乙○○的包包前
        ，發現有一把槍被布蓋著，部分槍管露出來，被副所長
        看到」「（問：他（指副所長）是如何發現神桌有一把
        槍？）我不知道，我轉過頭的時候，就看到副所長正把
        槍拿起來，當做打火機使用，他要點燃的時候，彈匣掉
        出來，子彈散開，副所長才驚覺那是一把真槍，所長才
        叫大家不要動」（見偵查二卷第32頁）；於94年11月 2
        日警詢時證稱：「宋志遠、『阿樺』見到警方突然就變
        得很緊張，警方先帶同阿樺一同去檢查所開之車輛有無
        違禁品，再返回屋內『阿樺』的男子就順手將該背包及
        一條絲巾置於神桌上，當時有發出『碰』一聲，之後警
        方發現該絲巾有露出槍管，當時員警發現以為是玩具槍
        便拿起來想要點火，因為彈匣掉落地上才發現是真槍」
        （見偵查二卷第87頁）；於94年11月 8日偵訊時證稱：
        「（問：你看到乙○○把槍放在你神桌上，你為何不阻
        止？）當時我正在講電話，我來不及反應，就看到派出
        所副所長把槍拿起來點菸，結果彈匣掉出來，才知道那
        是真槍」「（問：是在搜索之前找到槍，還是之後？）
        是在我同意搜索之前就找到，所以員警才詢問我是否同
        意搜索住處」等語（見偵查二卷第98頁）。證人董耀濱
        於94年 6月30日偵訊時證稱：「（問：有無對在場之人
        執行盤查或搜索？）在查獲槍彈之後，才有對在場之人
        實施搜索」等語（見偵查二卷第61頁）。證人陳忠順於
        原審法院審理時證稱：「（問：如何發現槍枝？）被告
        去拿證件後回到蘇世昌家中的時候，等著要填寫治安人
        口資料時，因被告、宋志遠那邊有桌子，我走過去時看
        到有布露出槍管」「（問：槍枝發現的過程？）因為布
        很薄，可以看透，並看出槍的形狀」「（問：有無拿起
        槍枝？）連同布一起拿起」「（問：有無以為那支槍枝
        是打火機而要打火？）沒有」「（問：拿起槍枝的時候
        ，子彈有無掉出？）拿起來子彈沒有馬上掉出，是我按
        了退彈匣的按鈕，子彈彈匣才掉出來」「（問：發現槍
        枝後如何處置？）發現的同時我就講的很大聲，所以與
        我一起同行的同仁就說這是壹把真槍，請在場被告三人
        不要動。」「（問：發現槍枝後，有無對在場的人員、
        場所進行搜索？）只有對桌面搜索，並有問屋主是否同
        意搜索，屋主同意。在場人員是帶回派出所後才搜身，
        在現場時只有碰觸他們的外表」等語（見原審卷第80頁
        ）。則證人蘇世昌、董耀濱、陳忠順事後均改稱，係陳
        忠順先發現扣案之改造手槍、子彈後，始徵得蘇世昌同
        意而對蘇世昌住處執行搜索等語，與證人宋志遠於94年
        3 月6日偵訊、證人蘇世昌於94年3月5日警詢時之證述
        及員警於94年3月5日之職務報告內容所稱被告乙○○見
        有警察乃神情慌張、顫抖、害怕，員警係因發覺被告神
        情慌張，經蘇世昌同意後執行搜索，始在神桌上查獲扣
        案之改造手槍、子彈等情，明顯不符，無從據所謂見警
        即神情慌張、顫抖、害怕等間接事實，加以推論扣案之
        槍、彈係被告所有。
  （六）卷附內政部警政署刑事警察局94年3月16日刑鑑0000000
        000號槍彈鑑定書（見偵查一卷第53至55頁）、95年4月
        21日刑鑑字第0950054405號函（見原審卷第99頁），均
        僅能證明扣案之仿德製PHK手槍，係由仿WALTHER廠半自
        動手槍製造之金屬玩具手槍、更換土造金屬槍管改造而
        成之改造手槍，機械性能良好，可擊發適用子彈，認具
        殺傷力；扣案之子彈六發，均係土造子彈，其中 1顆可
        擊發，認具殺傷力，其餘 5顆，均無法擊發，認不具殺
        傷力等情，尚無從據以證明扣案之改造手槍、子彈確係
        被告所持有之事實。
  （七）綜上所述，證人宋志遠既係應馬鳴派出所員警吳學良之
        要求，幫忙找槍做業績，並約好94年3月5日下午4、5點
        ，將人帶到蘇世昌住處，以供查獲，則當證人宋志遠偕
        同被告到達蘇世昌住處時，吳學良、董耀濱、陳忠順等
        員警當知與宋志遠同來之被告可能持有槍、彈，豈有不
        全程嚴加監管之理，則被告果真有自包包內拿出槍枝置
        於神桌上，並用布加以覆蓋等行為，在場同處一廳而相
        距甚近之董耀濱、陳忠順、吳學良等對查緝犯罪頗有經
        驗之員警，焉有毫未查覺之可能，是扣案之槍、彈是否
        確係被告持有，並經由宋志遠之誘騙而攜帶至蘇世昌住
        處而查獲？或僅係部分關係人將被告誘至現場，藉機栽
        槍嫁禍？客觀上即有合理之懷疑存在。本件公訴人所舉
        之證據，既未達一般人均不致有所懷疑，而得確信該扣
        案之槍、彈確係被告所有之真實程度，無從說服本院以
        形成被告有罪之心證。且本院在得依或應依職權調查證
        據之範圍內，復查無其他積極證據足以證明被告確有公
        訴意旨所指之未經許可持有可發射子彈具有殺傷力之改
        造手槍、未經許可持有子彈等犯行。是本件要屬不能證
        明被告犯罪，原審因而為被告無罪之諭知，並無不合，
        檢察官上訴指摘原判決不當，為無理由，應予駁回。
四、據上論斷，應依刑事訴訟法第368條，判決如主文。
本案經檢察官甲○○到庭執行職務。
中　　華　　民　　國　　96　　年　　3 　　月　　7 　　日
            刑事第六庭    審判長法　官  李  文  雄
                                法　官  邱  顯  祥
                                法　官  張  恩  賜
上開正本證明與原本無異。
如不服本判決應於收受送達後10日內向本院提出上訴書狀，其未
敘述上訴之理由者並得於提起上訴後10日內向本院補提理由書（
均須按他造當事人之人數附繕本）。
                                書記官  陳　如　慧
中　　華　　民　　國　　96　　年　　3　　 月　　8　　日
